【裁判字號】    99,訴,708
【裁判日期】    990426
【裁判案由】    毒品危害防制條例
【裁判全文】
臺灣臺中地方法院刑事判決              99年度訴字第708 號
公  訴  人  臺灣臺中地方法院檢察署檢察官
被      告  甲○○
上列被告因違反毒品危害防制條例案件，經檢察官提起公訴（98
年度毒偵字第4318、4694號），被告於本院準備程式中就被訴之
事實為有罪之陳述，經本院合議庭裁定由受命法官獨任進行簡式
審判程序審理，判決如下：
    主      文
甲○○施用第一級毒品，處有期徒刑柒月。又施用第二級毒品，
處有期徒刑月；扣案甲基安非他命壹包（含包裝袋壹個，甲基
安非他命結晶驗餘淨重零點零肆捌公克）沒收銷燬之，玻璃球吸
食器壹個及分裝管壹支均沒收之。又施用第二毒品，處有期徒刑
月；扣案甲基安非他命壹包（含包裝袋壹個，甲基安非他命結
晶驗餘淨重零點零肆捌公克）沒收銷燬之，玻璃球吸食器壹個及
分裝管壹支均沒收之。應執行有期徒刑拾壹月；扣案甲基安非他
命壹包（含包裝袋壹個，甲基安非他命結晶驗餘淨重零點零肆捌
公克）沒收銷燬之，玻璃球吸食器壹個及分裝管壹支均沒收之。
    事實及理由
壹、程式方面
    刑事訴訟法第273條之1第1 項規定除被告所犯為死刑、無期
    徒刑、最輕本刑為3 年以上有期徒刑之罪或高等法院管轄第
    一審案件者外，於審判期日前之程式進行中，被告先就被訴
    事實為有罪之陳述時，審判長得告知被告簡式審判程式之旨
    ，並聽取當事人、代理人、辯護人及輔佐人之意見後，裁定
    進行簡式審判程式。查本案被告甲○○被訴違反毒品危害防
    制條例案件，非前開不得進行簡式審判程式之案件，經被告
    於本院審理時就被訴之事實為有罪之陳述，且經本院告知被
    告簡式審判程式之旨，聽取被告及檢察官之意見後，爰依刑
    事訴訟法第273 條之1 第1 項規定裁定改依簡式審判程式審
    判之，先予敘明。
貳、實體方面
一、犯罪事實：
（一）甲○○前因違反肅清煙毒條例及偽造文書案件，經臺灣高
      等法院臺中分院及本院分別判處有期徒刑6 年2 月及4 月
      確定，上開2 罪刑經接續執行後，於民國84年11月20日縮
      刑假釋出監。惟其於87年間，再犯施用毒品案件，經觀察
      、勒戒後，認無繼續施用毒品之傾向，於87年7 月1 日予
      以釋放出所，並由臺灣臺中地方法院檢察署檢察官於同日
      ，以87年度偵字第11404 號為不起訴處分確定；至上開假
      釋，則為本院裁定撤銷，並令入監執行殘刑3 年8 月又30
      日。其後復因施用毒品案件，經送強制戒治，由臺灣臺中
      地方法院檢察署檢察官提起公訴，嗣於88年10月12日，經
      本院以88年度訴字第752 號判決判處有期徒刑1 年2 月確
      定；強制戒治部分，則於89年3 月13日強制戒治執行期滿
      ，另徒刑部分則與上開殘刑接續執行，於93年1 月20日因
      假釋付保護管束出監，迄93年4 月26日保護管束期滿假釋
      未經撤銷，視為執行完畢（本件不構成累犯）。詎其猶未
      悛悔警惕，明知海洛因及甲基安非他命係毒品危害防制條
      例所列之第一、二級毒品，不得施用及持有，仍於觀察、
      勒戒執行完畢釋放後5 年內，基於施用第一級毒品海洛因
      （下稱海洛因）及第二級毒品甲基安非他命（下稱甲基安
      非他命）之犯意，分別為下列犯行：(1)於98年10月19日上
      午9 時許，於臺中市○區○○路136 之1 號住處內，以將
      海洛因摻入香菸之方式施用海洛因1 次。(2)於98年10月22
      日上午9 時許，在上開住處內，以將甲基安非他命置於玻
      璃球內燒烤後吸食煙霧之方式，施用甲基安非他命1 次。
      (3)於98年10月25日上午9 時許，在上開住處內，以上揭方
      式，施用甲基安非他命1 次。嗣於98年10月22日下午1 時
      5 分許，為警持本院所核發之搜索票，於上開住處搜索查
      獲，並當場扣得甲○○所有第二級毒品甲基安非他命1 包
      （含包裝袋1個，甲基安非他命結晶驗餘淨重0.048公克）
      、白色結晶1 包，及其所有並供施用毒品所用之玻璃球吸
      食器1個、分裝管1支，並於同日下午3 時30分許經其同意
      採其尿液送驗，鑑驗結果呈嗎啡、安非他命、甲基安非他
      命陽性反應，繼於98年10月27日下午5 時50分許，經其同
      意採集其尿液送驗，鑑驗結果呈安非他命、甲基安非他命
      陽性反應，因而查悉上情。
（二）案經臺中縣警察局烏日分局、太平分局分別報告臺灣臺中
      地方法院檢察署檢察官偵查起訴。
二、上開犯罪事實，業經被告甲○○於本院準備程序時坦承不諱
    ，且被告同意於前開時地採集之尿液經送驗，結果分別呈嗎
    啡、安非他命、甲基安非他命陽性反應及安非他命、甲基安
    非他命陽性反應乙節，復有詮昕科技股份有限公司98年11月
    4 日、98年11月11日濫用藥物尿液檢驗報告、臺中縣警察局
    烏日分局偵查隊委託鑑驗尿液與真實姓名對照表、臺中縣警
    察局太平分局委託鑑驗尿液代號與真實姓名對照表各1 份在
    卷可稽，而扣案之透明結晶1 包（檢體編號B0000000），經
    送行政院衛生署草屯療養院鑑驗結果，送驗之透明結晶1 包
    數量為淨重0.049公克，而驗餘淨重則為0.048公克，檢出第
    二級毒品甲基安非他命成分，此有行政院衛生署草屯療養院
    98年11月4日草療鑑字第0981000196號鑑定書1份存卷可憑。
    另有扣案之被告所有且供其施用毒品所用之玻璃球吸食器1
    個及分裝管1 支在卷可證，是其確有於如犯罪事實欄所載之
    時、地施用海洛因、甲基安非他命之犯行至明，足認被告前
    揭自白與事實相符，堪予採信。本案事證明確，被告犯行洵
    堪認定，應依法論科。
三、按觀察、勒戒或強制戒治執行完畢釋放後，5 年內再犯施用
    第一、二級毒品之罪者，檢察官應依法追訴，毒品危害防制
    條例第23條第2 項定有明文；次按修正毒品危害防制條例就
    施用毒品者，僅於「初犯」及「5 年後再犯」二種情形，有
    其追訴條件之限制，即須於初犯經觀察、勒戒或強制戒治釋
    放後，5 年內均無施用毒品之行為，始能認其前所實施之觀
    察、勒戒或強制戒治已足遮斷毒癮，而得於5 年後再犯時，
    再予適用初犯之規定，重行觀察、勒戒等程式；倘5 年內已
    經再犯，被依法追訴處罰，縱其第3次（或第3次以上）施用
    毒品之時間在初犯釋放5年以後，即與「5年後再犯」之情形
    有別，且因已於「5 年內再犯」，顯見其再犯率甚高，原實
    施觀察、勒戒或強制戒治，已無法收其實效，而無5 年戒斷
    期之存在，自無再經觀察、勒戒及強制戒治之必要，應由檢
    察官逕行起訴；最高法院著有95年度台非字第59號判決、95
    年度台非字第65號判決意旨可供參照。查本案被告有如犯罪
    事實欄所載之觀察、勒戒及刑之執行等情，此有臺灣高等法
    院被告前案紀錄表等在卷可稽，是被告於87年7 月1 日觀察
    、勒戒執行完畢後5 年內，於88年間既仍因有施用毒品犯行
    ，並經本院判處分別判處有期徒刑1 年2 月確定，依諸前開
    條例規定及最高法院判決意旨，因被告在觀察、勒戒執行完
    畢釋放後之5 年內，業有施用毒品之行為，則被告本次於98
    年10月19日上午9 時許、98年10月22日上午9 時許、98年10
    月25日上午9 時許所為之施用毒品行為，即與5 年後再犯之
    情形有別，無再經觀察、勒戒或強制戒治之必要，應由檢察
    官逕行起訴，附此敘明。
四、核被告甲○○所為，係犯毒品危害防制條例第10條第1 項之
    施用第一級毒品罪、毒品危害防制條例第10條第2 項之施用
    第二級毒品罪。其施用第一、二級毒品前持有第一、二級毒
    品之低度行為經施用之高度行為所吸收，均不另論罪。復被
    告於98年10月19日上午9 時許所為1 次施用海洛因之犯行，
    及於98年10月22日上午9 時許、98年10月25日上午9 時許所
    為2 次施用甲基安非他命之犯行，其所犯施用第一級毒品罪
    與施用第二級毒品罪間，犯意各別，行為互殊，應予分論併
    罰。爰審酌被告有如事實欄所示施用毒品而經觀察、勒戒及
    刑之執行紀錄，有上開前案紀錄表可參，詎其猶未悛悔警惕
    ，再犯本案施用第一級毒品罪及施用第二級毒品罪，顯未因
    前所受之觀察、勒戒及刑之執行而決心改過，矯正其行，自
    制力顯然不佳，且被告施用毒品不但足以導致精神障礙、性
    格異常，甚至造成生命危險，戕害個人身心健康，對社會治
    安可能之危害程度非輕，並兼衡其施用毒品之次數、犯罪後
    坦承犯行，態度尚佳及其犯罪動機、目的、手段、生活狀況
    、智識程度等一切情狀，量處如主文所示之刑，並定其應執
    行之刑，以示儆懲。
五、扣案之甲基安非他命1 包（檢體編號B0000000，含包裝袋1
    個，甲基安非他命結晶驗餘淨重0.048 公克），為查獲之毒
    品，有上開鑑定書1 份在卷可參，不問屬於犯人與否，應依
    毒品危害防制條例第18條第1 項前段規定，於該罪名主文項
    下宣告沒收銷燬之；至扣案之上開甲基安非他命包裝袋1 個
    ，因現今採用之鑑驗方式，包裝袋仍會殘留微量毒品而無法
    將之完全析離，此為法院審理毒品案件時所已知，則上開扣
    案之包裝袋既無法與上開毒品完全析離，自應包含於上開毒
    品，一併宣告沒收銷燬。另因送鑑用罊之毒品，已不存在，
    自無從沒收之，附此敘明。又扣案之玻璃球吸食器1 個及分
    裝管1 支，業據被告於偵查中及本院審理實均供稱該扣案玻
    璃球吸食器1個及分裝管1支都是其所有，且係供其施用安非
    他命所用等語，足認上開玻璃球吸食器1個及分裝管1支，均
    係被告所有，且係供其施用毒品所使用之物，爰依刑法第38
    條第1項第2款之規定併予宣告沒收之。另扣案之白色結晶1
    包（檢體編號B0000000），未檢出Amph etamine、Methamph
    etamine、MDMA、MDA、Morphine、Codeine、Heroin、Cocai
    ne、Ketamine、Flunitrazepam、Pentazocine、Tetrahydro
    cannabinol、Tramadol及Triazolam 等管制藥品或毒品成分
    ，有上開鑑定書1 份在卷可稽，復查無證據足資證明該扣案
    之白色晶體1 包與本案有何關聯，亦無從宣告沒收，附此敘
    明。
據上論斷，應依刑事訴訟法第273條之1第1項、第299條第1 項前
段，毒品危害防制條例第10條第1項、第2項、第18條第1 項前段
，刑法第11條、第41條第1項前段、第51條第5款、第38條第1 項
第2款，判決如主文。
本案經檢察官乙○○到庭執行職務。
中    華    民    國    99    年    4     月    26    日
                  刑事第四庭  法  官  潘曉玫
以上正本證明與原本無異。
如不服本判決應於收受判決後10日內向本院提出上訴書狀，並應
敘述具體理由；其未敘述上訴理由者，應於上訴期間屆滿後20日
內向本院補提理由書（均須按他造當事人之人數附繕本）「切勿
逕送上級法院」。
                              書記官  張齡方
中    華    民    國    99    年    4     月    26    日
附錄本案論罪科刑法條全文：
毒品危害防制條例第十條
施用第一級毒品者，處六月以上五年以下有期徒刑。
施用第二級毒品者，處三年以下有期徒刑。

司法院資訊處製作；財團法人民間司法改革基金會備份。
